臺灣屏東地方法院行政訴訟判決　
111年度交字第48號
原      告  林昭宏  
被      告  交通部公路總局高雄區監理所


代  表  人  李瑞銘  
上列當事人間交通裁決事件，原告不服被告於民國111年5月3日
所為裁字第82-BZG320397號裁決，提起行政訴訟，本院判決如下
：
    主  文
原告處分撤銷。
訴訟費用新臺幣300元由被告負擔。
被告應給付原告新臺幣300元。
    事實及理由
一、程序事項：本件因屬不服被告所為道路交通管理處罰條例第
    8條之裁決而提起撤銷訴訟，依行政訴訟法第237條之1之規
    定，應適用交通裁決事件訴訟程序，再依兩造所述各節及卷
    內資料足認事證已臻明確，本院認無經言詞辯論之必要，爰
    依同法第237條之7之規定，不經言詞辯論，逕為判決，合先
    敘明。
二、事實概要：原告騎乘所有之車牌號碼000-0000號普通重型機
    車（下稱系爭機車）於民國110年12月15日下午17時37分許
    ，行經高雄市大樹區中山路段（下稱系爭路段），因有「於
    道路上蛇行」之違規情事，遭民眾檢舉，為高雄市政府警察
    局仁武分局（下稱舉發單位）製開高雄警交字第BZG320397
    號舉發違反道路交通管理事件通知單（下稱舉發通知單）並
    移由被告辦理。嗣被告檢閱舉發資料後，認原告上開駕駛行
    為確屬違反道路交通管理處罰條例（下稱處罰條例）第43條
    第1項第1款、第43條第4項之規定，即於111年5月3日製開裁
    字第82-BZG320397號違反道路交通管理事件裁決書（下稱原
    處分），裁罰原告：罰鍰新臺幣（下同）12,000元、記違規
    點數3點、並應參加道路交通安全講習、吊扣牌照6個月，原
    告不服，遂提起本件行政訴訟。
三、原告主張：伊當時是為了要閃車，沒有刻意蛇行，且因工作
    需求僅能以系爭機車往返兩地，家中無多餘機車可供替代，
    亦無其他交通工具可供使用，原處分中關於吊扣機車牌照部
    分處分過苛，求予撤銷等語。並聲明：原處分撤銷。
四、被告則以：本件經檢視採證影像可知，系爭路段路面柏油平
    整良好，案發時無坑洞、動物等迫使系爭機車須以蛇行之危
    險行車方式加以閃避之情狀，而原告仍以蛇行之行車方式行
    駛，顯然置自己及其他用路人之生命、身體安全於不顧。再
    者，處罰條例第43條第1項第1款之規範目的在於避免肇事以
    維交通安全，只要車輛行駛過程中，不保持一定方向平穩、
    筆直前行，而故意不時突然轉動或歪曲車輛行駛方向，於此
    種行車狀況下，常因駕駛人一時之駕駛疏失，不僅危害本人
    ，在其他用路人不及反應或反應失當下，往往足以影響多數
    車輛之行車安全，是不以發生實害為必要。末查原處分關於
    吊扣牌照之處分，乃立法者有意藉此雙重保險方式，督促汽
    車所有人，藉以遏止嚴重之交通違規，以確保公眾生命、身
    體、財產之安全。是針對蛇行等危險駕駛之併罰規定，其規
    範之義務態樣及管制目的均不相同，並非重複處分或加重處
    罰。因本案車主及駕駛人為同一人，是原處分依處罰條例第
    43條第1項第1款、第43條之第4項之規定裁罰，尚無違誤。
    綜上，原告違規事實明確，原處分裁處罰鍰12,000元、記違
    規點數3點、並應參加道路交通安講習，吊扣牌照6個月應無
    不當，資為抗辯。並聲明：原告之訴駁回。
五、本院之判斷：
　　㈠應適用之法律：　　
　　　⒈處罰條例第43條第1項第1款、第4項、第5項前段：「汽
        車駕駛人，駕駛汽車有下列情形之一者，處新臺幣六千
        元以上二萬四千元以下罰鍰，並當場禁止其駕駛：一、
        在道路上蛇行，或以其他危險方式駕車。」、「汽車駕
        駛人有第一項或前項行為者，並吊扣該汽車牌照六個月
        ；經受吊扣牌照之汽車再次提供為違反第一項第一款、
        第三款、第四款或前項行為者，沒入該汽車。」、「汽
        車駕駛人違反第一項、第三項規定者，應接受道路交通
        安全講習。」⒉處罰條例第24條第1項第3款：「汽車駕
        駛人，有下列情形之一者，應接受道路交通安全講習：
        三、有第四十三條規定之情形。」
　　　⒉處罰條例第24條第1項第3款：「汽車駕駛人，有下列情
        形之一者，應接受道路交通安全講習：三、有第四十三
        條規定之情形。」
　　　⒊處罰條例第63條第1項第3款：「汽車駕駛人有下列各款
        所列條款之一者，除依原條款處罰鍰外，並予記點：三
        、有第四十三條、第五十三條或第五十三條之一情形之
        一者，各記違規點數三點。」
　　　⒋處罰條例第7條之2第1項第7款、第2項第1款：「汽車駕
        駛人之行為有下列情形之一，當場不能或不宜攔截製單
        舉發者，得逕行舉發：七、經以科學儀器取得證據資料
        證明其行為違規。」、「前項第七款之科學儀器應採固
        定式，並定期於網站公布其設置地點。但汽車駕駛人之
        行為屬下列情形之一者，不在此限：一、蛇行、危險方
        式駕車或二輛以上之汽車競駛或競技。」
　　　⒌行為時違反道路交通管理事件統一裁罰基準表第43條第1
        項第1款、第4項：「汽車駕駛人在道路上蛇行，或以其
        他危險方式駕車，機車違規，期限內繳納或到案聽候裁
        決者，裁處罰緩12,000元，記違規點數3點，並應參加
        道路交通安全講習，吊扣汽車牌照6個月。」
　　㈡經查，原告確於案發時騎乘系爭機車行經系爭路段，遭民
      眾檢舉有上開蛇行之違規事由，警方調查後認民眾檢舉屬
      實，即向被告舉發，嗣被告認員警舉發無誤，即以原處分
      裁罰原告等節，為兩造不爭執，並有卷附交通部公路總局
      高雄區監理所111年5月3日裁字第82-BZG320397號違反道
      路交通管理事件裁決書1紙（本院卷第20頁）、高雄市政
      府警察局仁武分局111年1月24日高雄警交字第BZG320397
      號舉發通知單影本、機車車籍查詢、駕駛人基本資料各1
      紙（第22頁至25頁）、原告111年2月8日陳述單1份（第26
      頁）、高雄市政府警察局仁武分局111年3月31日高市警仁
      分交字第11170573200號函影本1紙（第27頁）、高雄市政
      府警察局仁武分局111年6月23日高市警仁分交字第111720
      51600號函影本1紙、採證光碟1片（第28至29頁）等可佐
      ，上情堪信屬實。
　　㈢按「汽車駕駛人，駕駛汽車有下列情形之一者，處新臺幣
      六千元以上二萬四千元以下罰鍰，並當場禁止其駕駛：一
      、在道路上蛇行，或以其他危險方式駕車。」處罰條例第
      43條第1項第1款定有明文。前引條文所處罰之交通違規行
      為，係駕駛人駕車「在道路上蛇行，或以其他危險方式駕
      車」，足見本款規範之目的，係在處罰駕駛人以危險方式
      駕車，蛇行僅係「以危險方式駕車」例示情形之一。而所
      謂「在道路上蛇行」，處罰條例雖未予明確定義，然參酌
      該條立法理由：「原條文之立法目的，原為遏阻飆車族之
      危害道路安全的行徑所設，是以該條構成要件列舉在道路
      上蛇行、行車速度超過規定最高時速60公里，及拆除消音
      器等均為飆車典型行為，為涵蓋實際上可能發生的危險駕
      駛態樣，第1項爰增訂第3款及第4款。」等語，及參以道
      路交通安全規則第94條第3項規定：「汽車行駛時，駕駛
      人應注意車前狀況及兩車並行之間隔，並隨時採取必要之
      安全措施，不得在道路上蛇行，或以其他危險方式駕車。
      」由此可知，「蛇行」當指車輛沿途任意變換車道，且於
      車道上穿梭行駛之危險駕車方式而言；亦即，汽車駕駛人
      ，於駕駛中有沿途多次、密集、連貫地驟然或任意變換車
      道，在車流中穿梭之意，由於此種駕駛行為特別容易使四
      周車輛反應不及，或使駕駛人自身操控失當，產生追撞、
      自撞之危險（臺灣臺北地方法院106年度交字第76號判決
      理由參照）。
　　㈣查被告主張原告有前述在道路上蛇行，固有採證照片及採
      證光碟在卷可按（本院卷第22頁），惟據本院依被告所提
      供之採證光碟所製之勘驗筆錄及當庭勘驗採證光碟之結果
      略以：於畫面時間17：13：09至17：13：10許，得見原告
      機車由車道右側1/3處未打方向燈向左傾斜至路面中間車
      道分向線處；於畫面時間17：13：10-17：13：11許，得
      見原告機車未打方向燈向右傾斜至車道中間；於畫面時間
      17：13：11-17：13：13許，得見原告機車未打方向燈而
      向左傾斜至道路中間分向線處，並跨越至對向車道；於畫
      面時間17：13：14-17：13：24許，得見系爭機車未打方
      向燈，復由對向車道向右傾斜駛入原車道，此有本院111
      年8月2日勘驗筆錄在卷可參（見本院卷第34頁以下）。由
      上可知，原告所騎乘之系爭機車，固於超越檢舉人車輛後
      ，有前後約4次之左右晃行情形，惟系爭車輛大致均行駛
      在同一車道內，其中僅1次略跨過中線(黃色虛線)駛至對
      向車道旋又駛回原車道(構成2次左右晃行)，而該次跨越
      中線依上開勘驗結果，應係為超越並閃避右前方白色機車
      之故(即畫面時間17:13:12部分)，難謂係無故跨行於2車
      道間，此外，其餘2次之左右晃行則均於寬度約3至4米之
      同一車道內為之，並無驟然或任意密集變換車道情形，揆
      諸上揭立法理由所指，本條蛇行規定係為處罰駕駛人沿途
      多次、密集、連貫地驟然或任意變換車道，在車流中穿梭
      之行為，則原告上開所為，難認已構成上開規定之違反，
      被告逕以原處分認定原告構成在道路上蛇行並予裁罰，為
      有誤會，即非可採。
　　㈤又以，原告本件所為固不構成處罰條例第43條第1項第1款
      之蛇行危險方式駕車，惟於畫面時間17:13:12許，原告未
      依規定使用方向燈即變換車道(跨越黃色虛線至對向車道)
      ，是否構成其他處罰條例規定之違反，宜由被告另依權責
      裁處，一併敘明。
六、綜上所述，本件原告案發時騎乘系爭機車雖有左右晃動之行
    駛行為，惟其駕駛態樣並不該當處罰條例第43條第1項第1款
    「蛇行」之危險駕車要件，並無庸擔負同條第4項之車主違
    規責任。是被告依處罰條例第43條第1項第1款及第4項規定
    ，以原處分裁處原告罰鍰12,000元，記違規點數3點，應參
    加道路交通安全講習，並吊扣汽車牌照6個月，為有違誤；
    從而，原告訴請撤銷原處分，為有理由，應予准許。
七、第一審裁判費為300元，依法應由敗訴之被告負擔，爰確定
    第一審訴訟費用如主文第2項所示。
八、結論：原告之訴為有理由，依行政訴訟法第98條第1項前段
    、第237條之7、第237條之8第1項，判決如主文。　　　
中　　華　　民　　國　　111 　年　　10 　　月　　28 　日
　　　　　　　　　行政訴訟庭　法　官　曾士哲
以上為正本，係照原本作成。
如不服本判定，應於判決送達後20日內，向本院提出上訴狀並表
明上訴理由（原判決所違背之法令及其具體內容或依訴訟資料可
認為原判決有違背法令之具體事實），其未載明上訴理由者，應
於提出上訴後20日內向本院補提理由書（上訴狀及上訴理由書均
須按他造人數附繕本，如未按期補提上訴理由書，則逕予駁回上
訴），並應繳納上訴裁判費新臺幣750元。　　　　　　　
中　　華　　民　　國　　111 　年　　10 　　月　　28 　日
                              書記官  廖苹汝